【裁判字號】    97,簡上,519
【裁判日期】    971230
【裁判案由】    毀損
【裁判全文】
臺灣桃園地方法院刑事判決             97年度簡上字第519號
上  訴  人
即  被  告  甲○○原名彭成豪.
                      2號
上列上訴人即被告因毀損案件，不服中華民國97年5 月30日本院
96年度壢簡字第1104號第一審刑事簡易判決（聲請簡易判決處刑
書案號：臺灣桃園地方法院檢察署96年度偵字第8530號），提起
上訴，本院管轄之第二審合議庭判決如下：
    主      文
上訴駁回。
    事實及理由
一、本案經本院管轄之第二審合議庭審理結果，認原審以上訴人
    即被告甲○○所犯刑法第354條毀損器物罪，判處有期徒刑6
    月，減為有期徒刑3月，如易科罰金，以銀元300元即新臺幣
    900元折算1日，經核其認事用法及量刑均無不當，應予維持
    ，並引用原審刑事簡易判決書記載之事實及理由（如附件所
    示）。
二、上訴意旨略以：本件砸車男子所駕車輛絕非被告之車輛，證
    人胡兆庭未親眼目擊該車之車牌號碼，且參證人胡兆庭證述
    目睹砸車情事，去電告訴人乙○○時卻未立即告知所駕車號
    ，亦未當場告知員警車號以繼續追查，復就有無於當日前往
    警局製作警詢筆錄乙節，所述與實情不符，況證人祇知該車
    為白色車身，竟能於警詢時陳述廠牌、型號，恐係懷疑砸車
    男子為先前發生行車糾紛之人而為之證詞，另就於察覺砸車
    發生前後矛盾，更證人於偵查中就行車糾紛經過陳述明確，
    然於原審調查時卻改稱在睡覺不知詳情，究所述何者為實，
    著實可疑，其為告訴人好友兼鄰居，有偏袒告訴人之嫌，可
    信度極低；本件實因被告與告訴人住家附近常發生遭不明男
    子砸車情事，亟可能因行車糾紛而聯想係被告所為，且該行
    車糾紛乃告訴人故意駕車撞擊被告車輛所致，被告於發生後
    立即與友人黃宏文報警處理，且不知告訴人住處，怎會再行
    報復而砸車，是否告訴人為規避肇事賠償責任，不無疑問，
    自不得認被告有毀損犯行云云。
三、經查：
  (一)按告訴人、證人之陳述有部分前後不符，或相互間有所歧異
    時，究竟何者為可採，法院仍得本其自由心證予以斟酌，非
    謂一有不符或矛盾，即應認其全部均為不可採信；尤其關於
    行為動機、手段及結果等之細節方面，告訴人之指陳，難免
    故予誇大，證人之證言，有時亦有予渲染之可能；然其基本
    事實之陳述，若果與真實性無礙時，則仍非不得予以採信，
    最高法院74年台上字第1599號著有判例可資參照。
  (二)上揭犯罪事實，業據證人即告訴人乙○○指訴綦詳，復核與
    目睹案發經過之證人胡兆庭結證情節大致相符，另有告訴人
    所駕車號3662-FT號車輛毀損照片、估價單各1份在卷可稽，
    堪以認定。又者，稽之證人胡兆庭前於95年3 月29日警詢時
    陳稱：伊於95年3月26日凌晨3時55分許，在桃園縣平鎮市○
    ○路○○段379 號自宅內，聽見物品遭砸毀聲音，遂開窗察
    看，見4名陌生男子分持球棒、鐵撬等物，敲打車號3662-FT
    號自用小客貨車，伊配偶即大喊「警察來了」，渠等旋駕車
    離去，嗣隔5 分鐘後又再度聽聞敲打物品聲音，伊即衝往樓
    下想抓住，配偶則撥電報警，然渠等立即搭乘停放在便利商
    店旁之TOYOTA牌WISH型之車號2037-MZ 號白色休旅車離去等
    語；復於96年2 月13日偵查中證稱：伊於前晚與乙○○等人
    聊天，嗣駕車往桃園縣中壢市尋找友人，但因未晤友人乃行
    返回，嗣在桃園縣平鎮市○○路上，與車號2037-MZ 號自用
    小客車發生擦撞，伊坐在副駕駛座後方，有記下車號並迴轉
    追尋該車，但未尋獲而返家，其後於翌日凌晨2、3時許，遂
    聽見砸車之聲音，該時固未看見車牌，然可確定為先前擦撞
    之車輛，後相隔約10至20分鐘，復聽聞砸車聲音，該次確有
    看見車號等語；另於原審97年1 月18日調查時結稱：砸車情
    形有2次，其中第1次伊係從鐵門之信箱孔察看，只見駕駛白
    色車輛之人前來砸車，但未注意車號，嗣隔不到10分鐘，渠
    等又來砸車，待離開時因該車停放在鄰近之便利商店旁，燈
    光很亮，遂有看見車號而記下，為類似休旅車樣式，伊配偶
    兩次均有在屋內喊叫「警察來了」，復於砸車後出外察看，
    但未在電話中向乙○○告以對方車號，俟員警到場時有告以
    為白色車輛，至車號則在警詢時說明；另伊於案發前坐在乙
    ○○車輛後座睡覺，直至發生行車糾紛而醒來，該車亦為白
    色，惟未當場記下車號等語（見95年度他字第4532號偵查卷
    第58頁至第59頁、第47頁至第48頁，96年度壢簡字第1104號
    刑事卷第57頁至第65頁），就如何發現砸車緣由、白色自用
    小客車之車號等基本事實，已證述綦詳，復有前開相符之車
    損照片可資佐認，無礙於其真實性，應認證人胡兆庭所述為
    真，足堪信實。再者，被告與告訴人間車輛前曾發生行車糾
    紛等情，祇渠等爭端之緣由，然證人係因返家後聽見屋外有
    物品砸毀聲音而向外察看，並就鄰近便利商店燈光充足，得
    明確指認車號乙節，迭於警詢時、偵查中及原審調查時證述
    歷歷，已足擔保其證言之憑信性，復證人與被告間無仇怨存
    在，且告訴人因否得獲賠償，與其利害關係有限，當無就被
    告所犯刑法第354條毀損器物罪，最重本刑為有期徒刑2年之
    罪，而無甘冒偽證罪法定刑為7 年以下有期徒刑之重罪，而
    故為不實陳述，其所述應可採信。況且，兼衡被告亦坦承於
    上述時地，由其友人黃宏文駕駛車號2037-MZ 號自用小客車
    ，與告訴人所駕車號3662-FT 號自用小客貨車發生行車糾紛
    之事實，固被告與告訴人間就事故之發生、責任歸屬容有爭
    執，惟衡以吾人通常經驗，遇有偶發交通事故時，為求保全
    ，其第一反應即注意對方車號，以確保事後之民、刑事程序
    進行，則證人胡兆庭該時既就坐告訴人車內，並因擦撞發生
    而注意對方車輛動態，其記憶車號以為後續追償事項，亦與
    常情無違；是縱證人證人未立時轉告告訴人此節，然參以告
    訴人於行車糾紛發生後，祇短暫追尋該車即放棄返家，是證
    人因認告訴人未有繼續追償之意，且其非受損害之人，而未
    告以所記憶之車號等特徵，亦無與常情相違，自難僅以證人
    未立時陳明被告車號乙節，謂其所言有不可信之情事存在。
    據此，即令證人對案發前晚與告訴人同車之路途細節，或對
    記憶被告車號之經過稍有出入，然此仍無礙毀損基本事實之
    陳述，復經證人具結程序以擔保所述屬實，足以擔保所指證
    、陳述確有相當之真實性，達於通常一般人均不致有所懷疑
    之程度，當得採為本件論罪科刑之依據，被告所辯各節，要
    屬無據，不足以取。
  (三)基上，被告所為毀損告訴人車輛事實，業據證人指證綦詳，
    復有車損照片、估價單等物可稽，雖證人就所見聞經過先後
    陳述略有不一，但綜合以觀得認其所言為真，自堪認被告確
    有毀損之犯行，其事證明確，應予依法論科。
四、綜上，被告毀損器物犯行洵堪認定，原審認事用法並無不當
    ，量刑亦屬妥適，其徒執前詞提起本件上訴，為無理由，應
    予駁回。
五、末被告經合法傳喚，無正當理由不到庭，爰依刑事訴訟法第
    371條之規定，不待其陳述，逕為一造缺席判決。
據上論斷，應依刑事訴訟法第455條之1 第1項、第3項、第371條
、第368條、第373條，判決如主文。
本案經檢察官施昱廷到庭執行職務。
中    華    民    國    97    年    12    月    30    日
                  刑事第六庭  審判長法  官  錢建榮
                                    法  官  宣玉華
                                    法  官  黃翊哲
以上正本證明與原本無異。
本件不得上訴。
                                    書記官  劉霜潔
中    華    民    國    97    年    12    月    30    日


司法院資訊處製作；財團法人民間司法改革基金會備份。
